【裁判字號】    92,訴,362
【裁判日期】    920410
【裁判案由】    偽造文書
【裁判全文】
臺灣高雄地方法院刑事判決                          九十二年度訴字第三六二號
    公  訴  人  臺灣高雄地方法院檢察署檢察官
    被      告  丁○○
右列被告因偽造文書案件，經檢察官提起公訴（九十一年度偵字第一一七六七號），
本院判決如左：
    主  文
丁○○共同行使偽造私文書，足以生損害於公眾及他人，處有期徒刑捌月。偽造金木
五金工廠、甲○○之印章各壹枚及金木五金工廠之印文陸枚、甲○○之印文伍枚、署
名壹枚均沒收。
    事  實
一、丁○○以其所有坐落於高雄市苓雅區○○○段0000－0000號土地及其上
    同段四七四四號建物（門號碼號：高雄市○○區○○路三百零五巷八號）為擔保
    ，於民國八十六年五月八日向台東區中小企業銀行股份有限公司（下稱台東企銀
    ）設定最高限額抵押權，額度為新台幣（下同）六百萬元，存續期間至一百十六
    年五月七日，並於八十八年五月十四日向台東企銀借款五百萬元，借款期限至九
    十六年五月十四日，約定借款期間之前十二月按月繳息，嗣後即按月平均攤還本
    息。嗣丁○○未依約償還本息，台東企銀於取得本院八十九年度促字第五四二二
    九號支付命令為執行名義後，遂向本院民事執行處就丁○○所有之前述房地聲請
    強制執行，並經本院民事執行處九十年度執字第六二二二號執行在案。詎丁○○
    為避免房地遭受拍賣，竟於九十年六、七月間，以二十萬元之代價委由乙○○及
    丙○○（二人均由臺灣高雄地方法院檢察署檢察官另行偵結）偽造不實之房屋租
    賃契約，擬藉此影響拍賣程序，三人即共同基於偽造印章、印文及私文書之概括
    犯意聯絡，由乙○○及丙○○偽刻金木五金工廠及其負責人甲○○之印章各一枚
    後，連續偽造(1)以金木五金工廠之名義為承租人，並以該廠負責人甲○○為連帶
    保證人，租期自八十二年七月一日至一百零六年十二月三十一日止、每月租金為
    三千元之不實房屋租賃契約書，並於該契約書上偽蓋金木五金工廠之印文五枚、
    甲○○之署名一枚及印文五枚（包括契約書每頁頁首及立約人欄），(2)金木五金
    工廠之「各類所得扣繳暨免扣繳憑單」九紙，(3)金木五金工廠之民事聲請狀，並
    於該聲請狀之具狀人欄偽蓋金木五金工廠印文一枚；嗣於九十年八月六日即據前
    開民事聲請狀，並檢附上述偽造之房屋租賃契約書一份及「各類所得扣繳暨免扣
    繳憑單」九紙，持以向本院民事執行處陳報上述房屋虛偽租賃使用情形而行使，
    足生損害於金木五金工廠、甲○○、台東企銀及法院辦理民事強制執行程序之正
    確性，嗣經本院民事執行處承辦法官為查明上開房屋使用情形而訊問甲○○後，
    因而查悉上情。
二、案經臺灣高雄地方法院移送臺灣高雄地方法院檢察署檢察官偵查起訴。
    理  由
一、右揭事實，業據被告丁○○分別於本院民事執行處法官訊問及偵訊與本院審理時
    坦承不諱（詳本院九十年度執字第六二二二號九十一年一月三十一日訊問筆錄、
    偵卷第一三頁、本院卷第四一頁），核與證人甲○○證述：伊不認識被告丁○○
    ，且檢附租賃契約書及「各類所得扣繳暨免扣繳憑單」向本院民事執行處具狀陳
    報前述房地使用情形之文書，及其上之金木五金工廠及甲○○之印文、署名，均
    非伊所有，不知由何處而來等語情節相符（詳本院九十年度執字第六二二二號九
    十年十月四日訊問筆錄、本院卷第四七頁），並有租賃契約書、民事聲請狀各一
    份及各類所得扣繳暨免扣繳憑單九紙在卷可稽，此外，被告丁○○向台東企銀借
    款及設定抵押之事實，復有抵押權設定契約書、借據、土地、建物（查本件建物
    之門牌號碼為高雄市「新興區○○○路三百零五巷八號，與該建物建號為高雄市
    「苓雅區○○○○段四七四四號，其中就所屬之行政區域有異，惟前者係本院依
    個人基本資料查詢結果所得【詳本院卷第七頁】，後者則係依土地、建物登記謄
    本所得）登記謄本等件附本院九十年度執字第六二二二號民事執行卷可佐，是被
    告前開自白核與事實相符，堪信屬實。本件事證明確，被告之犯行，洵堪認定。
二、查租賃契約係規範私法上租賃雙方權利義務之文書；而各類所得扣繳暨免扣繳憑
    單，係證明全年度支付租金或薪資及代為扣繳綜合所得稅之情形，為徵、繳雙方
    課徵與申報綜合所得稅之依據；另民事聲請狀乃係訴訟當事人、關係人，向法院
    聲請或陳述權利義務之文書，均具私文書之性質，偽造該等文書均足以損害於他
    人或公眾，嗣再持以行使，自應成立行使偽造私文書罪。核被告所為，係犯刑法
    第二百十六條、第二百十條行使偽造私文書罪暨刑法第二百十七條偽造印章、印
    文、署押罪。本件被告丁○○以二十萬元之代價，委由乙○○、丙○○偽造上開
    文書並偽刻金木五金工廠、甲○○之印章後，偽蓋前開印文與暨甲○○之署名後
    ，復持以行使，就前開犯行，自有犯意聯絡及行為分擔，應論以共同正犯。又乙○○、丙○○偽造金木五金工廠、甲○○之印章，為偽造私文書之階段行為；偽
    造上開文書中之印文及署名，屬偽造私文書之部分行為，均不另論罪。被告丁○○等三人先後偽造租賃契約、各類所得扣繳暨免扣繳憑單及民事聲請狀，係觸犯
    構成要件相同之罪名，顯係基於概括犯意為之，為連續犯，依刑法第五十六條之
    規定，以一罪論。惟被告丁○○等人雖有連續偽造上開私文書之行為，然該偽造
    之低度行為，為九十年八月六日向本院民事執行處陳報虛偽租賃之行使之高度行
    為所吸收，亦皆不另論罪。爰審酌執行法院乃是維護私權之公權力機關，被告為
    圖一己之私利而偽造不實之文書，阻礙強制執行之進行，除損及債權人之權益外
    ，並導致公權力機關程序之浪費，且損及人民對司法之信賴，對社會整體之傷害
    ，尚難謂輕微，惟念其於本案前尚無前科紀錄，有臺灣高等法院被告全國前案紀
    錄表在卷可憑，素行尚稱良好，且犯後坦承犯行，態度亦佳等一切情狀，量處如
    主文所示之刑，以示懲戒。
三、至於被告丁○○等三人偽刻金木五金工廠、甲○○印章各一枚，雖未扣案，然並
    無證據證明該二枚印章業已滅失，爰依刑法第二百十九條之規定宣告沒收。又於
    前述房屋租賃契約上偽蓋金木五金工廠及甲○○之印文各五枚、偽簽甲○○之署
    名一枚暨民事聲請狀上偽蓋金木五金工廠之印文一枚，共計偽蓋金木五金工廠印
    文六枚、甲○○之印文五枚、偽簽甲○○之署名一枚，亦應依同條之規定諭知沒
    收。另其等偽造之房屋租賃契約書、民事聲請狀各一份及各類所得扣繳暨免扣繳
    憑單九紙，雖係供行使偽造文書犯罪所用之物，惟前開文書既經提出於本院民事
    執行處，並經承辦人員附於本院九十年度執字第六二二二卷內，有該卷之影印本
    附卷可查，是前開文書已非被告丁○○等人所有，自無從依刑法第三十八條第一
    項第二款規定諭知沒收，併此敘明。
四、公訴意旨另認：本案共犯乙○○、丙○○於九十年八月六日向本院民事執行處陳
    報前述虛偽租賃使用情形，所持之文書除前開房屋租賃契約書、各類所得扣繳暨
    免扣繳憑單外，尚檢附金木五金工廠之經濟部工廠登記證及臺南縣政府營利事業
    登記證各一份，似因認被告另涉犯刑法第二百十二條偽造、變造特種文書罪嫌。
    然查：前開工廠登記證及營利事業登記證業經證人即金木五金工廠負責人甲○○
    到庭證述：確係伊工廠所有等語屬實（本院卷第四六頁），故該二份登記證自非
    偽造、變造所致。此外，本院復查無其他積極證據足認被告確有偽造、變造特種
    文書犯行，然此部分既與前述論罪科刑部分有裁判上一罪之關係，爰不另為無罪
    之諭知，附此敘明。
據上論斷，應依刑事訴訟法第二百九十九條第一項前段，刑法第二十八條、第二百十
六條、第二百十條、第二百十九條，判決如主文。
本案經檢察官郭文俐到庭執行職務。
中    華    民    國    九十二    年      四      月        十        日
                                  臺灣高雄地方法院刑事第十庭
                                      法  官    吳為平
右正本證明與原本無異。
如不服本判決，應於判決送達後十日內，向本院提出上訴狀。
                                      書記官    曾秀鳳
中    華    民    國    九十二    年      四      月        十四      日
附錄論罪科刑法條：
中華民國刑法第二百一十六條
行使第二百十條至第二百十五條之文書者，依偽造、變造文書或登載不實事項或使登
載不實事項之規定處斷。
中華民國刑法第二百一十條
偽造、變造私文書，足以生損害於公眾或他人者，處五年以下有期徒刑。


司法院資訊處製作；財團法人民間司法改革基金會備份。
